臺灣高等法院刑事裁定
110年度毒抗字第1355號
抗  告  人
即  被  告  陳玉娟


上列抗告人因違反毒品危害防制條例案件，不服臺灣臺北地方法
院110年度毒聲字第843號，中華民國110年9月6日裁定（聲請案
號：臺灣臺北地方檢察署110年度毒偵字第2138號、110年度聲觀
字第742號），提起抗告，本院裁定如下：
    主  文
抗告駁回。
    理  由
一、原裁定意旨略以：抗告人即被告陳玉娟基於施用第二級毒品
    甲基安非他命之犯意，於民國110年5月5日上午10時15分為
    警採尿前回溯96小時內之某時許，在新北市中和區某處，以
    將第二級毒品甲基安非他命置於玻璃球吸食器內燒烤後，吸
    食所產生煙霧之方式，施用第二級毒品甲基安非他命1次之
    事實，被告就其最近一次施用毒品之時間，雖於警詢時供稱
    為110年4月28日下午1時許，復於偵查中供陳係110年5月5日
    為警查獲前1週在新北市中和區某處施用毒品等語（110年度
    毒偵字第2138號卷【下稱毒偵卷】第15、87頁）；然其為警
    於110年5月5日上午10時15分許依法採尿送驗，鑑驗結果確
    呈安非他命、甲基安非他命陽性反應，且該等毒品測得之濃
    度分別為1,470、24,080ng/mL，均已逾檢測閾值500ng/mL甚
    高乙情，有勘察採證同意書、臺北市政府警察局偵辦毒品案
    件尿液檢體委驗單及檢體編號相符之台灣尖端先進生技醫藥
    股份有限公司110年5月21日濫用藥物檢驗報告各1份可憑（
    毒偵卷第39、41、121頁），足認被告確有於110年5月5日上
    午10時15分許回溯96小時內，施用第二級毒品甲基安非他命
    之犯行，已堪認定。又被告前於90年間因施用毒品案件，經
    原審以90年度毒聲字第749號裁定令入勒戒處所觀察、勒戒
    ，嗣因認有繼續施用毒品之傾向，經原審以91年度毒聲字第
    2279號裁定令入戒治處所施以強制戒治1年，復因戒治成效
    經評定為合格，無繼續戒治之必要，經原審以92年度毒聲字
    第959號裁定停止戒治，所餘戒治期間付保護管束，後於92
    年11月2日保護管束期滿，經臺灣臺北地方檢察署（下稱臺
    北地檢署）檢察官以92年度毒偵字第183號為不起訴處分確
    定；又於102年間因施用毒品案件，經臺北地檢署檢察官以1
    02年度毒偵字第17號予以附命戒癮治療之緩起訴處分，緩起
    訴期間已屆滿且未經撤銷等情，有各該裁定、處分書及本院
    被告前案紀錄表可參。然依最高法院110年度台上字第2096
    號判決意旨，戒癮治療執行完畢之效力難謂等同觀察、勒戒
    或強制戒治執行完畢之處遇，則被告本案施用毒品犯行，既
    距前次強制戒治執行完畢經釋放後已逾3年，應依毒品危害
    防制條例第20條第3項、第1項規定施以觀察、勒戒，本案檢
    察官之聲請核與前開規定相符；且檢察官業於110年8月20日
    依法傳訊被告，以便詢問及確認其是否同意接受戒癮治療，
    但其並未遵期到庭，致檢察官無從為戒癮治療之緩起訴處分
    ，而經檢察官裁量認有觀察、勒戒之必要，足徵檢察官已依
    卷內資料綜合判斷後始為本案聲請，自應准許，爰裁定被告
    應送勒戒處所觀察、勒戒等語。
二、抗告意旨略以：被告因外出工作未及時收到傳票，之後去派
    出所領時，已超過地檢署所定110年8月20日開庭日而未到，
    伊於9月1日電詢檢方承辦人員時，承辦人員告知其已將資料
    移送法院聲請觀察、勒戒，法院竟於10日內裁定觀察、勒戒
    ，且地檢署只傳喚一次，足見其程序草率。嗣被告提起抗告
    ，在未獲答覆前，其就收到地檢署之執行書，更有可議。綜
    上，爰請求撤銷原裁定，另為適法裁定云云。
三、按犯毒品危害防制條例第10條之罪者，檢察官應聲請法院裁
    定，令被告入勒戒處所觀察、勒戒，其期間不得逾2月，毒
    品危害防制條例第20條第1項定有明文。又修正施行後之毒
    品危害防制條例第20條第3項所定：依本條第1項、第2項為
    觀察、勒戒或強制戒治執行完畢釋放後，3年後再犯第10條
    之罪者，仍適用本條第1項、第2項規定之觀察、勒戒或強制
    戒治。此所謂「3年後再犯」，只要本次再犯（不論修正施
    行前、後）距最近1次觀察、勒戒或強制戒治執行完畢釋放
    ，已逾3年者，即該當之，不因其間有無犯第10條之罪經起
    訴、判刑或執行而受影響（最高法院109年度台上大字第382
    6號刑事大法庭裁定意旨參照）。另按毒品危害防制條例條
    例第24條修正施行後所定之多元附條件緩起訴處分，並不限
    於「附命緩起訴」，且撤銷緩起訴處分後，亦應由檢察官依
    法繼續偵查或起訴，與修正前所定之「依法追訴」不同，則
    緩起訴處分之效力與曾受「觀察、勒戒或強制戒治」之處遇
    已無法等同視之。又「附命緩起訴」戒癮治療之執行，係以
    社區醫療（機構外醫療體系）處遇替代監禁式治療，使施用
    毒品者得繼續正常家庭及社會生活，尚非集中於勒戒處所，
    受監所矯正、管理，仍難脫其「收容」或「處罰」外觀者，
    所可比擬，於機構外之戒癮治療難達其成效時，再施以機構
    內之強制處遇，亦屬循序漸進之合理矯正方式。因此「附命
    緩起訴」之被告縱使完成「戒癮治療」，難認得與觀察、勒
    戒或強制戒治「已執行完畢」之情形等同視之（最高法院11
    0年度台上字第2096號判決意旨參照）。
四、經查：
　㈠被告基於施用第二級毒品甲基安非他命之犯意，於110年5月5
    日上午10時15分為警採尿前回溯96小時內之某時許，在新北
    市中和區某處，以將第二級毒品甲基安非他命置於玻璃球吸
    食器內燒烤後，吸食所產生煙霧之方式，施用第二級毒品甲
    基安非他命1次之事實，雖被告就上開施用毒品之時間，其
    於警詢時供稱係110年4月28日下午1時許，復於偵查中供陳
    係110年5月5日為警查獲前1週在新北市中和區某處施用毒品
    云云，然被告於110年5月5日上午10時15分為警查獲後所採
    集之尿液檢體，經送請台灣尖端先進生技醫藥股份有限公司
    以酵素免疫分析法（EIA）為初步檢驗，並以氣相層析質譜
    儀法（GC/MS）確認檢驗結果後，確呈安非他命（1470ng/mL
    ）、甲基安非他命（24080ng/mL）陽性反應，此有台灣尖端
    先進生技醫藥股份有限公司110年5月21日濫用藥物檢驗報告
    （尿液檢體編號：139460號）、臺北市政府警察局偵辦毒品
    案件尿液檢體委驗單（尿液檢體編號：139460號）在卷可佐
    ，以上開雙重檢驗方法作藥物及其代謝產物之定性及定量分
    析，幾乎不會有偽陽性反應，亦即如尿液中未含有毒品反應
    者，即不可能產生因藥物所引起之偽陽性反應，亦經行政院
    衛生署管制藥品管理局（現改制為行政院衛生福利部食品藥
    物管理署）92年6月20日管檢字第0920004713號函示明確，
    足見上開檢驗結果之正確性。再者「毒品施用後於尿液、血
    液中可檢出之最大時限，與施用劑量、施用頻率、施用方式
    、施用者飲水量之多寡、個人體質、代謝情況、檢體收集時
    間點及所用檢測方法之靈敏度等因素有關，因個案而異。依
    據Clarke's IsolationIdentifi-cation of Drugs第二版記
    載，血液中藥物之半衰期（濃度減半所需時間）分別為古柯
    鹼0.7-1.5小時、海洛因3分鐘（其代謝物為嗎啡2-3小時）
    、嗎啡2- 3小時、大麻20-36小時、安非他命12小時（當尿
    液偏酸性時，為4-8小時）、甲基安非他命9小時、Ketamine
    2-4小時，而MDMA約8.49小時。一般於尿液中可檢出之最大
    時限，古柯鹼為施用後1-4天、海洛因2-4天、嗎啡2-4天、
    大麻1-10天、安非他命1-4天、甲基安非他命1-5天、MDMA1-
    4天、MDA1-4天、Ketamine 2-4天。」此亦經衛福部食藥署9
    2年3月10日管檢字第0920001495號函釋在案。據此，堪認被
    告有於聲請意旨所指於110年5月5日上午10時15分為警採尿
    前回溯96小時內之某時許，施用第二級毒品甲基安非他命之
    事實。從而，被告上開於警詢及偵查中所供其施用毒品之時
    間，與前揭科學證據不合，並無可採。
　㈡又被告前於90年間因施用毒品案件，經原審以90年度毒聲字
    第749號裁定令入勒戒處所觀察、勒戒，嗣因認有繼續施用
    毒品之傾向，經原審以91年度毒聲字第2279號裁定令入戒治
    處所施以強制戒治1年，復因戒治成效經評定為合格，無繼
    續戒治之必要，經原審以92年度毒聲字第959號裁定停止戒
    治，所餘戒治期間付保護管束，後於92年11月2日保護管束
    期滿，經臺北地檢署檢察官以92年度毒偵字第183號為不起
    訴處分確定；復於102年間因施用毒品案件，經臺北地檢署
    檢察官以102年度毒偵字第17號為附命戒癮治療之緩起訴處
    分，緩起訴期間已屆滿且未經撤銷等情，有各該裁定、處分
    書及本院被告前案紀錄表在卷可參，本件被告施用第二級毒
    品之行為時間係110年5月5日上午10時15分為警採尿前回溯9
    6小時內之某時許，已在其最近一次觀察、勒戒執行完畢之9
    2年11月2日，已逾3年，縱被告其間曾經戒癮治療執行完畢
    ，惟依最高法院110年度台上字第2096號判決意旨，戒癮治
    療執行完畢之效力，亦難認與觀察、勒戒或強制戒治「已執
    行完畢」之情形等同視之，且不因其間是否另犯施用毒品罪
    經起訴、判刑或執行而有不同，則檢察官綜合考量個案具體
    情形，以被告雖於警詢及偵查中坦承施用毒品犯行，但其前
    經檢察署傳訊，以便詢問及確認其是否同意接受戒療治療，
    惟其並未遵期到庭，致本署無從為戒療治療之緩起訴處分為
    由，認本案不適於機構外之處遇，而未選擇為附命完成戒癮
    治療之緩起訴處分，依法聲請裁定將被告送觀察、勒戒，難
    認有何違法或明顯失當之處。而毒品危害防制條例規定之觀
    察、勒戒，係一種針對受處分人將來之危險所為預防、矯正
    措施之保安處分，目的係為斷絕施用毒品者之身癮及心癮，
    除檢察官審酌個案情形，為附條件之緩起訴處分（同條例第
    24條第1項），或於犯罪未發覺前，自動向行政院衛生署指
    定之醫療機構請求治療，醫療機構免將請求治療者送法院或
    檢察機關（同條例第21條第1項），凡經檢察官聲請，法院
    僅得依法裁定令入勒戒處所觀察、勒戒，以查其是否仍有施
    用毒品傾向，並據以斷定幫助受處分人澈底戒毒之方法，法
    院尚無自由斟酌以其他方式替代之權。職此，原審詳查後，
    認被告確有施用第二級毒品之行為，裁定應送勒戒處所觀察
    、勒戒，於法尚無不合。
　㈢抗告意旨以本件院檢雙方程序草率，即裁定被告觀察、勒戒
    ，請求撤銷原裁定為由，提起本件抗告。惟傳訊被告之次數
    ，悉由檢察官斟酌個案情節定之，尚不得以檢察官傳訊被告
    次數少，即認檢察官聲請觀察、勒戒程序草率，況本件檢察
    官第二次傳訊被告時，被告並未遵期到庭，其所辯係因工作
    而未收受傳票，亦非可正當化其未遵期到庭之事由。又刑事
    訴訟法並未明文法院制作裁判書之期間，自不得以原審法院
    制作本件觀察、勒戒裁定之期間短為由，即認程序草率。再
    「抗告無停止執行裁判之效力。但原審法院於抗告法院之裁
    定前，得以裁定停止執行。」刑事訴訟法第409條第1項定有
    明文。被告稱本件其已提抗告，在未獲答覆前，即收到地檢
    署之執行書，於法未合乙節，至多亦僅屬執行是否妥適之問
    題，與原裁定令被告入勒戒處所觀察、勒戒無涉，不得因此
    即認原裁定違法。況被告迄今亦尚未因本案入勒戒處所執行
    觀察勒戒，此觀本院被告前案紀錄表自明，更足認檢察官並
    未在裁定尚未確定情形下，將被告送勒戒處所執行觀察、勒
    戒。是被告以本件其已提抗告，在未獲答覆前，其就收到地
    檢署之執行書，於法未合云云為由，提起抗告，自屬無據。
五、綜上所述，檢察官審酌本件各情後，向原審聲請對被告觀察
    、勒戒，尚難認其裁量有何違法或明顯失當之處。而原審依
    檢察官之聲請，裁定被告應送勒戒處所觀察、勒戒，並無違
    誤。被告執前詞提起本件抗告，為無理由，應予駁回。
據上論斷，應依刑事訴訟法第412條，裁定如主文。
中　　華　　民　　國　　110 　年　　10　　月　　12　　日
                  刑事第十九庭  審判長法　官  曾淑華
                                      法  官  李殷君
                                      法  官  陳文貴
以上正本證明與原本無異。
不得再抗告。
                                      書記官  俞妙樺
中　　華　　民　　國　　110 　年　　10　　月　　12　　日